【裁判字號】    90,訴,1542
【裁判日期】    901217
【裁判案由】    偽造文書
【裁判全文】
臺灣板橋地方法院刑事判決                          九十年度訴字第一五四二號
    公  訴  人  臺灣板橋地方法院檢察署檢察官
    被      告  丙○○
右列被告因偽造文書案件，經檢察官聲請簡易判決處刑（八十九年度偵字第一八七六
九號），本院認為不宜以簡易判決處刑，改依通常程序審理，判決如左：
    主  文
丙○○行使偽造私文書，足以生損害於公眾及他人，處有期徒刑伍月，如易科罰金，
以佰元折算壹日。緩刑年。
    事  實
一、丙○○意圖為自己不法之所有，於民國八十八年九月八日，在臺北縣永和市○○
    路○段一九二巷六弄十六號一樓住處，竊取其妻甲○○所有定期存款單（存款期
    限：自八十八年七月二十三日起至八十九年七月二十三日止、存款金額新臺幣『
    下同』三十萬元、利率百分之五點三五之郵政定期儲金存單，竊盜部分未據告訴
    ），隨即於同日持該竊得之定期存款單前往永和市○○路復興商工附近書局，以
    電腦掃描彩色影印複製之方式，複製（公訴人誤為偽造，下同）上開郵政定期儲
    金存單一份，再將該複製之定期存單放回原處後，遂於同年九月十日上午八時許
    ，在永和市○○路二六九號永和中正路郵局，持甲○○之身分證、印章及真正之
    定期存單辦理中途解約，並盜用甲○○之印章蓋在存單背面之兌領人欄，持向該
    郵局兌領本金及利息共計三十萬一千四百零一元而行使該定期存款單之權利，足
    生損害於甲○○及永和中正路郵局。嗣於八十九年七月二十四日，甲○○持丙○
    ○複製之定期存單前往該郵局兌領時，為郵局人員發現存單非真正循線查悉上情
    。
二、案經永和中正路郵局訴由臺北縣警察局永和分局移由臺灣板橋地方法院檢察署檢
    察官偵查起訴。
    理  由
一、訊據被告丙○○坦承右揭犯行不諱，核與其於警、偵訊中暨本院訊問時所為供述
    情節相符，亦與證人乙○○、甲○○（被告配偶）、丁○○證述情形相符，復有
    複製之郵局定存單一件、已兌領之定存單影本一件附卷可稽，是被告所為自白，
    核與事實相符，應堪採信，事證明確，被告犯行，足以認定。
二、按郵局定期存款單性質上，乃表示存款人與郵局間，基於委任關係而由郵局製作
    之私性質文書，表彰其等間在一定期間內，期滿由郵局依存款約定支付利息之民
    事私法契約，因此該定期存款單性質上屬於刑法第二百一十條之私文書，而非歸
    類於有價證券之範疇，應可確認，蓋刑法上之有價證券，雖不以流通為其要件，
    然證券上權利之發生、移轉、行使，須以占有該證券為其要件，方始相當，郵局
    製作之定期存款單，係屬郵局收受存款人存款之交付憑據，不生權利設定之效果
    ，存款人縱然喪失該存款單之占有，仍可請求郵局補發，存款人不因而喪失其原
    有之約定權利，因之，若非原權利人而僅單純為該郵局定期存單之占有，亦不當
    然享有該存款單所載之權利事項，質言之，該定期存款單為存款事實之憑證作用
    ，與權利行使須以占有證券為要件者迥異，故定期存款單與刑法上之有價證券性
    質上並非相同。因查被告將原郵局製發之定期存款單，以彩色影印方式加以複製
    ，惟其內容未有任何變更，換言之，並無何創設性，與偽造行為之有其創設性者
    亦非等同，固此一複製行為難認構成偽造行為，惟其後被告持憑原郵局製發之真
    正存款單，在該單據背面盜蓋其妻甲○○之印文而交付郵局行使，而為領取款項
    行為，仍已經該當行使行為，核其所為，係犯刑法第二百十六條（公訴人漏載此
    一交付行使行為）、第二百十七條第二項、第二百十條之行使偽造私文書罪，其
    盜用印章之行為，為偽造私文書之階段性行為；偽造私文書之低度行為為行使之
    高度行為所吸收，均不另論罪；公訴人認被告所犯盜用印章罪與偽造私文書罪間
    ，有方法結果之牽連關係一節，如上所述，容或誤會。爰審酌被告品行、智識程
    度、犯罪之動機、犯罪手段、所造成損害之程度，以及被告犯罪後坦承犯行頗具
    悔意等一切情狀，量處如主文所示之刑；另刑法第四十一條業於九十年一月四日
    修正，同年月十日公布，於同年一月十二日生效施行，其修正條文為：「犯最重
    本刑為五年以下有期徒刑以下之刑之罪，而受六個月以下有期徒刑或拘役之宣告
    ，因身體、教育、職業、家庭之關係或其他正當事由，執行顯有困難者，得以一
    元以上三元以下折算一日，易科罰金。但確因不執行所宣告之刑，難收矯正之效
    ，或難以維持法秩序者，不在此限。」「併合處罰之數罪，均有前項情形，其應
    執行之刑逾六月者，亦同」，與修正前刑法第四十一條比較結果，修正後之條文
    提高法定最高本刑為五年以下者，為得易科罰金之規定，於被告有利，依刑法第
    二條第一項前段規定，應適用裁判時之法律即修正後刑法第四十一條第一項前段
    規定，為易科罰金折算標準之諭知。又被告前未曾受有期徒刑以上刑之宣告，有
    臺灣高等法院檢察署刑案紀錄簡覆表附卷可按，其僅因經濟困頓，一時失慮，誤
    罹刑章，惡行尚非重大，經此偵審科刑程序之教訓當知惕礪，信無再犯之虞，本
    院因認其所宣告之刑，以暫不執行為適當，爰依刑法第七十四條第一款規定宣告
    緩刑三年，用啟自新。至扣案之彩色複製之該定存單，僅係被告混淆其妻為免被
    發覺之用，仍非屬本案犯罪所用之物，不應宣告沒收；而卷內之真正存單影本僅
    係偵查卷內之證物，亦不為宣告沒收。另供犯罪所用之物，即該真正之存單，已
    經歸屬原儲匯郵局收存檔卷內，亦非被告所有，不生沒收之問題，均附此敘明。
據上論斷，應依刑事訴訟法第四百五十二條、第二百九十九條第一項前段，刑法第二
百十六條、第二百十條、第二條第一項前段、第四十一條第一項前段、第七十四條第
一款，罰金罰鍰提高標準條例第二條，判決如主文。
本件經檢察官馬凱蕙到庭執行職務。
中      華      民      國    九  十    年    十  二    月    十  七    日
                                      臺灣板橋地方法院刑事第六庭
                                              法  官  黎錦福
右正本證明與原本無異。
如不服本判決，應於判決送達後十日內向本院提出上訴狀。
                                              書記官  戴尚榮
中      華      民      國    九  十    年    十  二    月    二  十    日
附錄本案論罪科刑法條全文：
刑法第二百十條
偽造、變造私文書，足以生損害於公眾或他人者，處五年以下有期徒刑。
刑法第二百十六條
行使第二百十條至第二百十五條之文書者，依偽造、變造文書或登載不實事項或使登
載不實事項之規定處斷。


司法院資訊處製作；財團法人民間司法改革基金會備份。
